【裁判字號】    97,易,1052
【裁判日期】    971128
【裁判案由】    妨害名譽
【裁判全文】
臺灣士林地方法院刑事判決              97年度易字第1052號
公  訴  人  臺灣士林地方法院檢察署檢察官
被      告  乙○○
選任辯護人  蔡世祺律師
上列被告因妨害名譽案件，經檢察官聲請簡易判決處刑（97年度
偵字第3059號），本院士林簡易庭認為不宜以簡易判決處刑，簽
移由本院普通庭改依通常程序審理（97年度士簡字第512 號），
本院判決如下：
    主  文
乙○○公然侮辱人，處拘役貳拾日，如易科罰金以新台幣壹仟元
折算壹日。
    事  實
一、乙○○於民國96年8 月6 日上午9 時45分許，因甲○○偕同
    來臺觀光之大陸地區人士靳立勤前往乙○○位於臺北市○○
    區○○路60巷8 號6 樓住處催討債務，乙○○於下樓開啟大
    門時，見甲○○站於門外，乙○○即表示不歡迎進而雙方發
    生口角，嗣3 人走至臺北市○○區○○路60巷8 號前方巷口
    馬路時，甲○○公然以「梅毒」及「不要臉」等語辱罵乙○○（甲○○妨害名譽部分另經本院判處拘役20日確定），乙○○亦基於妨害名譽之犯意，公然以「淫婦」、「梅毒」及
    「不要臉」等語，大聲辱罵甲○○，致甲○○名譽受損。
二、案經甲○○訴由臺灣士林地方法院檢察署發交臺北市政府警
    察局北投分局報告臺灣士林地方法院檢察署檢察官偵查起訴
    。
    理  由
一、按被告以外之人於審判外之言詞或書面陳述，除法律有規定
    者外，不得作為證據，刑事訴訟法第159 條第1 項定有明文
    ，此即學理上所稱「傳聞證據排除法則」。又被告以外之人
    於審判外之陳述，雖不符同法第159 條之1 至第159 條之4
    之規定，而經當事人於審判程序同意作為證據，法院審酌該
    言詞陳述或書面陳述作成時之情況，認為適當者，亦得為證
    據。當事人、代理人或辯護人於法院調查證據時，知有第15
    9 條第1 項不得為證據之情形，而未於言詞辯論終結前聲明
    異議者，視為有前項之同意，亦為同法第159 條之5 所明定
    。立法意旨在於傳聞證據未經當事人之反對詰問予以核實，
    原則上先予排除。惟若當事人已放棄反對詰問權，於審判程
    序中表明同意該等傳聞證據可作為證據；或於言詞辯論終結
    前未聲明異議，基於尊重當事人對傳聞證據之處分權，及證
    據資料愈豐富，愈有助於真實發見之理念，且強化言詞辯論
    主義，使訴訟程序得以順暢進行，原則上即可承認該傳聞證
    據之證據能力。本件告訴人甲○○及證人丙○○在警詢時所
    為之陳述，固為被告以外之人在審判外之陳述，屬傳聞證據
    ，惟公訴人、被告、辯護人就前開審判外之陳述，迄於言詞
    辯論終結前未為異議之聲明（被告及辯護人僅爭執其證明力
    ），而本院審酌告訴人甲○○及證人丙○○陳述作成時之情
    況，核無違法取證及證明力明顯過低之瑕疵，亦認為以之作
    為證據為適當，故依諸上開規定及說明，證人即告訴人甲○○及證人丙○○於警詢之陳述，依同法第159 條之5 規定自
    有證據能力，核先敘明。
二、訊據被告乙○○坦承有於上揭時地與告訴人甲○○發生爭吵
    ，惟矢口否認有上揭犯行，辯稱當時係甲○○罵伊梅毒、不
    要臉，伊並未罵甲○○「淫婦」、「梅毒」及「不要臉」云
    云。
三、經查：被告乙○○確有於上揭時、地以「淫婦」、「梅毒」
    及「不要臉」等語，辱罵甲○○一事，不惟業據被害人甲○○於警詢中指訴甚詳（見偵查卷第12頁），並於本院審理時
    結證稱：「被告就是罵我們梅毒、姦夫淫婦、不要臉」、「
    被告有罵人梅毒的口頭禪」、「被告知道靳立勤有家室、而
    我離婚（所以罵我們姦夫淫婦）」（見本院卷97年9 月26日
    審判筆錄第8 頁），核與證人即陪同甲○○到現場之警員丙○○於警詢中所稱「當天我有聽見甲○○先開口罵乙○○「
    梅毒」及「不要臉」，乙○○被罵後，也有回口辱罵甲○○
    姦夫淫婦等字眼」等語，（見偵查卷第10頁）及於本院審理
    時結證稱：「我看見甲○○罵被告梅毒、不要臉，隨後我聽
    到被告罵甲○○姦夫淫婦、不要臉，隨後我排解她們爭吵，
    隔離她們。在我調解後她們仍持續對罵約三、五分鐘，內容
    就如上述。後來因為她們不斷爭吵我希望她們靜下來她們雙
    方才停止下來。」、「（問：除了你剛才作證外，被告是否
    也有辱罵告訴人「梅毒」？）她有罵，你才「梅毒」，雙方
    都在互罵中有罵到「梅毒」的字眼」、「雙方辱罵言語很多
    ，但就是諸如此類的言詞。」（見本院卷97年9 月26日審判
    筆錄第3 、5 、6 頁）等語亦大致相吻合，事證明確。辯護
    人雖辯稱：證人丙○○於警詢中僅稱被告有罵「姦夫淫婦」
    ，而未提及被告有罵「梅毒」、「不要臉」，而於本院審理
    時則又證稱有辱罵上述字眼，其證述矛盾等語，惟查證人丙○○於本院審理時已證稱：「雙方都在互罵中有罵到「梅毒
    」的字眼」、「雙方辱罵言語很多，但就是諸如此類的言詞
    。」等語，且其於偵查中亦陳稱：「三個人互相叫罵，乙○○向告訴人及大陸男子靳立勤罵姦夫、淫婦、不要臉，告訴
    人及靳立勤就回罵乙○○你才梅毒、不要臉，然後雙方陣營
    就以梅毒、不要臉多次對罵」等語，（見偵查卷第45頁）是
    證人丙○○於警詢中就被告辱罵之字眼雖未完整陳述，但於
    本院審理時之交互詰問過程中已詳細說明當時之情形，是對
    照證人丙○○前後之證詞並無矛盾不一之情，附此敘明。按
    所謂侮辱乃對他人為有害於感情名譽之輕蔑表示，足使他人
    在精神上、心理上有感受到難堪或不快之虞者，亦即侮辱行
    為本身須具有侵害他人感情名譽之一般危險，始足當之。又
    所謂公然，乃不特定人或多數人直接行以共見共聞之狀態，
    至於現場實際上有多少人聞見，均非所問，依此，被告乙○○在馬路上於多數人得共見共聞之情況下以「淫婦」、「梅
    毒」及「不要臉」等語，辱罵甲○○，衡諸一般社會通念，
    被告對告訴人所為之輕蔑表示，已足使告訴人在精神上、心
    理上感受到難堪。被告公然侮辱之犯行應堪認定。
四、核被告所為，係犯刑法第309 條第1 項之公然侮辱罪。爰審
    酌被告犯罪之動機、手段、及此次係因告訴人突然貿然前往
    被告家催討債務而生爭執，被告一時衝動而罹刑典等一切情
    狀，酌情量處如主文所示之刑，並諭知易科罰金之折算標準
    。
據上論斷，應依刑事訴訟法第452 條、第299 條第1 項前段，刑
法第309 條第1 項、第41條第1 項前段，刑法施行法第1 條之1
，判決如主文。
本案經檢察官翁偉倫到庭執行職務。
中    華    民    國    97    年    11    月    28    日
                  刑事第一庭法  官  賴邦元
以上正本證明與原本無異。
如不服本判決應於收受判決後10日內向本院提出上訴書狀，並應
應敘述具體理由。其未敘述上訴理由者，應於上訴期間屆滿後20
日內向本院補提理由書(均須按他造當事人之人數附繕本)「切勿
逕送上級法院」。
                            書記官  游育慈
中    華    民    國    97    年    11    月    28    日
附錄本案論罪科刑法條之依據：
中華民國刑法第309條
（公然侮辱罪）
公然侮辱人者，處拘役或 3 百元以下罰金。
以強暴犯前項之罪者，處 1 年以下有期徒刑、拘役或 5 百元以
下罰金。


司法院資訊處製作；財團法人民間司法改革基金會備份。
